【裁判字號】    92,簡,1455
【裁判日期】    920624
【裁判案由】    偽造文書
【裁判全文】
臺灣高雄地方法院簡易判決                        九十二年度簡字第一四五五號
    聲  請  人  臺灣高雄地方法院檢察署檢察官
    被      告  甲○○
    被      告  乙○○
右列被告等因偽造文書案件，經檢察官聲請以簡易判決處刑（九十二年度偵緝字第四
二三號、九十二年度偵字第五四０三號），本院判決如左：
    主  文
甲○○共同偽造公印文，累犯，處有期徒刑陸月，如易科罰金，以參佰元（即新臺幣
玖佰元）折算壹日。扣案貼有甲○○照片之偽造乙○○身分證壹枚，沒收。
乙○○幫助偽造公印文，處有期徒刑參月，如易科罰金，以參佰元（即新臺幣玖佰元
）折算壹日。扣案貼有乙○○照片之偽造乙○○身分證上偽造之「內政部印」公印文
壹枚，沒收。
    事  實
一、甲○○前於民國八十六年間因違反槍砲彈藥刀械管制條例案件，經本院以八十七
    年易緝字第一六０號判決有期徒刑四月確定，於八十八年八月二日縮短刑期執行
    完畢。猶不知悔改，竟與不詳姓名年籍綽號「阿龍」之成年男子，共同行使基於
    偽造公印文及行使偽造身分證之犯意聯絡，於民國（下同）九十年間，先由甲○
    ○向乙○○借其國民身分證，而乙○○明知上情，基於幫助偽造公印文及行使偽
    造特種文書之犯意，借予其所有國民身分證，甲○○持上開國民身分證，連同自
    己之照片，一併交予綽號「阿龍」之男子，由綽號「阿龍」之男子，自上開身分
    證取下乙○○之照片後，分別將甲○○、乙○○之照片貼在蓋有綽號「阿龍」偽
    造之「內政部印」公印文之偽造乙○○國民身分證上，而偽造公印文二枚及國民
    身分證特種文書二張，足生損害於戶政機關對於戶籍管理之正確性，嗣甲○○將
    貼有乙○○照片之偽造乙○○身分證一枚交予乙○○，嗣乙○○於九十年十月三
    十一日十二時三十分許，到位於高雄市○○區○○街二百五十號二樓之楠梓區戶
    政事務所，持該貼有乙○○照片之偽造乙○○身分證辦理結婚之戶籍登記以行使
    時，為該戶政事務所黃萬龍發覺而報警查獲乙○○（另案由聲請人以九十年度偵
    字第二０八五三號為不起訴處分），並循線於九十二年二月二十五日十五時二十
    分，在高雄縣鳳山市○○路○段四０三號十二樓搜索查悉上情，扣得貼有甲○○
    照片之偽造乙○○身分證一枚。
二、案經高雄縣警察局鳳山分局報請臺灣高雄地方法院檢察署檢察官聲請簡易判決處
    刑。
    理  由
一、右揭犯罪事實業據被告甲○○、乙○○於警訊、偵查中及本院調查時均坦承不諱
    ，並有扣案貼有甲○○照片之偽造乙○○身分證一枚可資證明，事證明確，被告
    犯行應堪認定。
二、按刑法第二百十二條「其他相類之證書、介紹書」，指與護照、執照等證件之性
    質相類似，而用以證明個人之品行、能力、資格等事項之書類文件，國民身分證
    即屬於品行能力服務相類證書之一種。又按偽造公印文，刑法第二百十八條既有
    獨立處罰之規定，且較刑法第二百十二條之處罰為重，則於偽造刑法第二百十二
    條之文書同時偽造公印文者，即難僅論以該條之罪而置刑法第二百十八條處刑較
    重之罪於不問，司法院大法官會議釋字第八十二號解釋已明。核被告甲○○所為
    ，係犯刑法第二百十六條、第二百十二條行使偽造特種文書罪及第二百十八條第
    一項之偽造公印文罪；被告甲○○與不詳姓名年籍綽號「阿龍」之成年男子間，
    就上開二罪有犯意聯絡及行為分擔，皆為共同正犯。又綽號「阿龍」同時偽造二
    張乙○○身分證，被害法益仍屬單一，應論以單純一罪。被告甲○○偽造公印文
    之行為與行使偽造國民身分證之行為間，依前揭司法院大法官會議解釋之意旨，
    應認具有方法與目的之牽連關係，均應分別從一重依偽造公印文處斷。公訴人就
    被告共同偽造公印文罪雖未引用偽造公印文條文，惟於事實欄已明確記載該事實
    ，本院自應加以裁判，至扣案之貼有甲○○照片之偽造乙○○身分證一枚，亦經
    被告甲○○、乙○○於本院調查時經比對被告乙○○重新申領之真正身分證後，
    認油墨、鋼印及印刷字體與真正之身分證不同，而坦承係偽造等語（見本院九十
    二年六月十三日調查筆錄），是公訴人誤認此為變造，亦有未洽，附此敘明。另
    被告乙○○係以幫助被告甲○○之意思，提供其所有之真正分證予被告甲○○，
    故其所為係犯刑法第二百十六條、第二百十二條行使偽造特種文書罪及第二百十
    八條第一項偽造公印文罪之幫助犯，而依上開說明，應論以偽造公印文罪之幫助
    犯應依刑第三十條第二項規定，依正犯之刑減輕之。被告甲○○前於八十六年間
    因違反槍砲彈藥刀械管制條例案件，經本院以八十七年易緝字第一六０號判決有
    期徒刑四月確定，於八十八年八月二日縮短刑期執行完畢，有臺灣高等法院被告
    全國前案紀錄表附卷可稽，其於受有期徒刑之執行完畢後，五年內再犯有期徒刑
    以上之罪，為累犯，應依刑法第四十七條加重其刑。爰審酌被告二人犯後坦承犯
    行態度良好，且扣案之偽造身分證尚未行使等一切情狀，分別量處如主文所示之
    刑，並諭知易科罰金折算標準，以示懲戒。又扣案之貼有甲○○照片之偽造乙○
    ○身分證一枚，係供犯罪所用且屬被告甲○○所有，業據被告甲○○供承在卷，
    請依刑法第三十八條第一項第二款之規定宣告沒收；再九十年度偵字第二０八五
    三號所扣得之貼有被告甲○○之偽造乙○○身分證一枚，雖係被告乙○○所有但
    非供犯罪所用，自無從加以沒收。至上開貼有被告甲○○照片之偽造乙○○身分
    證上之「內政部印」公印文一枚，原不問屬於犯人與否，應依刑法第二百十九條
    宣告沒收，惟因該偽造之公印文已為上開偽造國民身分證之一部分，無從分離，
    即無再另行宣告沒收之必要；再貼有被告乙○○照片之偽造乙○○身分證上偽造
    之「內政部印」公印文一枚，不問屬於犯人與否，應依刑法第二百十九條宣告沒
    收。
三、依刑事訴訟法第四百四十九條第一、三項、第四百五十條第一項、第四百五十四
    條第二項，法第二十八條、第二百十條、第二百十二條、第二百十八條第一項、
    第三十條、第四十七條、第四十一條第一項、第二百十九條、第三十八條第一項
    第二款，罰金罰鍰提高標準條例第一條前段，判決如主文。
如不服本判決，應自收受送達之日起十日內，向本院提起上訴。
中      華      民      國    九百零二  年      六      月    二十三    日
                                臺灣高雄地方法院高雄簡易庭
                                    法  官  曾吉雄
右為正本，係照原本作成，證明與原本無異。
                                    書記官  唐美玲
中      華      民      國    九十二    年      六      月    二十四    日
附錄本判決論罪之法條：
刑法第二百一十二條
偽造、變造護照、旅券、免許證、特許證及關於品行、能力服務或其他相類之證書、
介紹書，足以生損害於公眾或他人者，處一年以下有期徒刑、拘役或三百元以下罰金
。
刑法第二百一十六條
行使第二百十條至第二百十五條之文書者，依偽造、變造文書或登載不實事項或使登
載不實事項之規定處斷。
刑法第二百一十八條
偽造公印或公印文者，處五年以下有期徒刑。
盜用公印或公印文足以生損害於公眾或他人者，亦同。


司法院資訊處製作；財團法人民間司法改革基金會備份。
